臺灣橋頭地方法院民事判決
                                     111年度橋簡字第87號
原      告  裕富數位資融股份有限公司

法定代理人  許國興  
訴訟代理人  張淵智  
被      告  蘇鈺華  
上列當事人間請求給付分期買賣價金事件，本院於民國111 年3
月4日言詞辯論終結，判決如下：
    主      文
被告應給付原告新臺幣壹萬肆仟捌佰捌拾元，及如附表所示之利
息。
原告其餘之訴駁回。
訴訟費用新臺幣壹仟壹佰壹拾元由被告負擔新臺幣貳佰元，餘由
原告負擔。
本判決第一項得假執行。但被告以新臺幣壹萬肆仟捌佰捌拾元為
原告預供擔保後，免為假執行。
    事實及理由
一、被告經合法通知，未於言詞辯論期日到場，核無民事訴訟法
    第386 條各款所列情形，爰依原告之聲請，由其一造辯論而
    為判決。
二、按簡易訴訟訴狀送達後，原告不得將原訴變更或追加他訴。
    但擴張或減縮應受判決事項之聲明者，不在此限，民事訴訟
    法第436 條第2 項、第255 條第1 項第3 款定有明文。原告
    原聲明請求被告給付新臺幣( 下同) 105,401 元，及其中10
    4,330元自民國110年10月18日起至清償日止，按年息16%計
    算之利息，暨按日息萬分之4.3計算之違約金。嗣於111年3
    月1日具狀變更聲明為請求被告給付101,559元，及其中100,
    610元自110年11月18日起至清償日止，按年息16%計算之利
    息，暨按日息萬分之4.3計算之違約金( 見本院卷第41頁) 
    ，核屬減縮應受判決事項之聲明，合於前開規定，應予准許
    。
三、原告主張：被告前向原告簽立購物分期付款申請暨約定書，
    約定以分期方式向蔡清輝購買行動電話，分期總價為126,65
    0元，並同意蔡清輝將上開買賣價金債權讓與原告，被告應
    自110年4月17日起至113年2月17日止，共分35期，以每月為
    一期，每期繳納3,720元(第35期為170元)，若未按期繳納，
    即應自應繳期日之次日起按年息20%計算遲延利息，及每日
    按日息萬分之5計算違約金。詎被告未如期繳款，迄今尚積
    欠本金100,610元未清償。為此依分期付款契約、債權讓與
    之法律關係，提起本件訴訟等語。聲明：被告應給付原告10
    1,559元，及其中100,610元自110年11月18日起至清償日止
    ，按年息16%計算之利息，暨按日息萬分之4.3之違約金。
四、被告經合法通知，未於言詞辯論期日到場爭執，亦未提出書
    狀作何聲明或主張。
五、得心證之理由：
（一）原告主張之上開事實，業據提出與所述相符之購物分期付
      款申請暨約定書、客戶對帳單-還款明細等件為證(見本院
      卷第13頁至第19頁、第43頁) ，本院依上開調查證據結果
      ，認原告主張為真實。
（二）本件分期付款約定書第7條第1款固約定：甲方如有未依約
      清償多宗債務中任一期之款項，裕富公司無須事先通知或
      催告，得隨時縮短甲方延後付款期限或視為全部到期，甲
      方應即繳清所有款項等語。惟按分期付價之買賣，如約定
      買受人有遲延時，出賣人得即請求支付全部價金者，除買
      受人遲付之價額已達全部價金5分之1外，出賣人仍不得請
      求支付全部價金，民法第389條定有明文。是民法第389條
      既有保障分期付價買賣之買受人權益之目的，則前揭約定
      事項第4條約定顯已牴觸民法第389條之強制規定，自仍需
      於被告遲付之價額已達全部價金5分之1，始得請求被告支
      付全部價金。而被告自110年11月17日起至111年5月17日
      止，遲付之金額始達26,040元(計算式：3,720元×7期＝26,
      040元)，至本件言詞辯論終結期日之111年3月4日止，尚
      未達總價款5分之1(計算式：126,650元×1/5＝25,330元)。
      故原告依分期付款買賣契約之法律關係，請求被告給付至
      本件言詞辯論終結日前積欠之買賣價款14,880元(計算式
      ：3,720元×4期＝14,880元)，即屬有據，其後期數之請求
      ，即無理由。再依分期付款約定書第4條約定：甲方日後
      如未能依約定按時清償任一期款項，應自應繳期日之次日
      起按年息百分之20逐日計付遲延利息，及每日按日息萬分
      之5約定利率計算之違約金等語。是被告積欠之款項並未
      達總價款1/ 5，則原告自110年11月18日起至111年2月17
      日間，均僅得依各期到期日請求被告支付各該期之應繳分
      期價款，於遲延時，自僅能請求於支付期限屆滿時起，依
      各期應付未付分期款項計算之遲延利息。故原告依上開約
      定書第4條約定，請求被告給付如附表所示之利息，洵屬
      有據。
（三）另約定之違約金過高者，法院得減至相當之數額。約定利
      率，超過週年百分之16者，超過部分之約定，無效，民法
      第252條、第205條定有明文。復約定之違約金苟有過高情
      事，法院即得依規定核減至相當之數額，並無應待至債權
      人請求給付後始得核減之限制。此項核減，法院得以職權
      為之，亦得由債務人訴請法院核減，最高法院79年台上字
      第1612號判決意旨可供參照。查原告請求被告給付自110
      年11月18日起至清償日止按日息萬分之4.3計算之違約金
      及期前遲延費949元，固據其提出分期付款申請暨約定書
      為憑。惟國內貨幣市場之利率已大幅調降，且原告就被告
      積欠分期款項部分已向被告收取高達週年利率百分之16計
      算之利息，若被告須再行給付如約款所示之違約金及遲延
      費，則合併上述利息計算，債務人因違約所負擔之賠償責
      任過高，容有藉此規避民法第205條規定而屬脫法行為之
      虞。況原告已對被告並未舉證證明除利息損失外，更有何
      特別損害，是本院斟酌上情，爰認原告所請求違約金、期
      前遲延費合併利息計算已逾法定最高利率，此違約金部分
      之約定為無請求權，以求公允。
六、綜上所述，原告依分期付款買賣契約、債權讓與之法律關係
    ，請求被告給付如主文第1項所示之金額及如附表所示之利
    息，為有理由，應予准許。逾此範圍之請求，為無理由，應
    予駁回。
七、本件原告勝訴部分係依民事訴訟法第427條第1項適用簡易訴
    訟程序所為被告敗訴之判決，依同法第389條第1項第3款之
    規定，應依職權宣告假執行。並依職權宣告被告預供相當之
    擔保後，免為假執行。
八、訴訟費用負擔之依據：民事訴訟法第79條。
中　　華　　民　　國　111 　　年　　3 　　月　　18　　日
                  橋頭簡易庭　法　　官  薛博仁
以上正本係照原本作成。
如不服本判決，應於送達後20日內，向本院提出上訴狀並表明上
訴理由，如於本判決宣示後送達前提起上訴者，應於判決送達後
20日內補提上訴理由書（須附繕本）。
                            書　記　官  林國龍
中　　華　　民　　國　111 　　年　　3 　　月　　18　　日
附表：利息計算表
期數 應付款項           計息期間 年息 8 3,720元 自110年11月18日起至清償日止 16% 9 3,720元 自110年12月18日起至清償日止 16% 10 3,720元 自111年1月18日起至清償日止 16% 11 3,720元 自111年2月18日起至清償日止 16% 合計 14,880元